臺灣臺北地方法院民事裁定　　　　　　 100年度小上字第46號
上　訴　人　展晟科技有限公司
法定代理人　張育愷
被　上訴人　良福保全股份有限公司
法定代理人　陳春銅
上列當事人間請求損害賠償事件，上訴人對於民國100年2月25
日本院臺北簡易庭100年度北小字第144號第一審判決提起上訴，
本院裁定如下：
    主  文
上訴駁回。
第二審訴訟費用新臺幣壹仟伍佰元由上訴人負擔。
    事 實 及 理 由
一、按對於小額程序之第一審裁判之上訴或抗告，非以其違背法
    令為由，不得為之。又上訴狀內應記載上訴理由，表明下列
    各款事項：(一)原判決違背之法令及具體內容。(二)依訴訟資料
    可認為原判決有違背法令之具體事實，民事訴訟法第436條
    之24第2項、第436條之25分別定有明文。又依同法第436條
    之32第2項準用第468條規定，判決不適用法規或適用不當者
    ，為違背法令。是當事人對於小額程序第一審判決提起上訴
    ，如依民事訴訟法第468條規定，以小額程序第一審判決有
    不適用法規或適用法規不當為理由時，其上訴狀或理由書應
    有具體之指摘，並揭示該法規之條項或其內容，若係成文法
    以外之法則，應揭示該法則之旨趣，倘為司法院解釋或最高
    法院之判例，則應揭示該判解之字號或其內容。上訴狀或理
    由書如未依此項方法表明者，即難認為已對於小額程序第一
    審判決之違背法令有具體之指摘，其上訴自難認為合法。
二、本件上訴意旨略以：依被上訴人於民國99年9月6日傳真上訴
    人之系統客戶請款單觀之，其上所載計費期間為99年10月15
    日至100年12月14日，合計為14個月，但被上訴人僅要求繳
    付一年之服務費用合計新台幣（下同）2萬5,200元（即系統
    保全每月2,100元12個月），足見兩造間有「服務14個月
    優待2個月」之口頭協議。據此，上訴人於98年7月7日簽發
    票號為ZA0000000號及ZA0000000號、票面金額分別為1萬2,6
    00元之支票二紙予被上訴人，亦應係給付計費期間為98年8
    月15日至99年10月14日，合計為14個月之服務費用，故本件
    被上訴人請求上訴人給付自99年8月15日至99年10月14日之
    服務費用，並無理由。又本件因被上訴人提供之保全系統誤
    報率過高造成上訴人經營成本增加、不堪其擾，上訴人才會
    經公司內部決議而與被上訴人終止契約，但原審法院對於上
    開重大基礎事實竟未依民事訴訟法第344條規定命被上訴人
    提供設解紀錄，顯屬用法違誤。再者，締約雙方當事人地位
    是否對等，除考量形式上平等外仍應慮及實質平等與否。本
    件上訴人固屬營業公司法人，但其公司規模與被上訴人顯不
    相當，亦未配置專職法務人員，所營項目更與保全無涉，締
    約地位實與一般消費自然人無異，殊難認為上訴人對系爭契
    約具有磋商餘地。另兩造於97年4月15日所簽訂保全服務契
    約書（下稱系爭契約）之約定內容是否違反消費者保護法第
    17條規定而屬無效，並非僅限於文義解釋，尚應探求立法之
    精神與目的；是則，上訴人依系爭契約第22條約定提前終止
    或解除契約仍應給付未到期之服務費用，但被上訴人依系爭
    契約第23條約定只要符合特定事由即可終止契約且無賠償責
    任，此種僅被上訴人一方具有終止系爭契約權利之條款約定
    內容，將使經上訴人提前終止系爭契約後實際上不再負有保
    全服務義務之被上訴人，仍得藉由契約自由原則合理化或隱
    藏其不當得利之意圖及結果，導致消費者保護法保障消費者
    權益之立法目的落空，顯已違反平等互惠原則。遑論，縱使
    系爭契約終止後至契約到期前之保全服務費用，屬於上訴人
    所應給付綁約性質之違約金，然上訴人提前終止系爭契約係
    迫於無奈之舉，自得依民法第252條規定請求法院酌減違約
    金額，原審判決實屬不當等語。
三、經查，上訴意旨僅就原審取捨證據及認定事實為指摘，並未
    具體指摘原審判決有何不適用法規或適用不當之情形，復未
    指明所違背之法規、法則、司法解釋或最高法院判例，以指
    出原判決違背何等法令等，依前揭規定意旨及說明，應認上
    訴人提起本件上訴，未具上訴之合法程式，其上訴自難認為
    合法，應予駁回。
四、本件訴訟費用額，確定為如主文第2項所示。
五、據上論結，本件上訴為不合法。爰依民事訴訟法第436條之
    32第1項、第2項、第444條第1項前段、第436條之19第1項、
    第95條、第78條，裁定如主文。
中    華    民    國    100   年    5     月    9    日
                民事第四庭審判長法  官  張瑜鳳
                                法  官  匡  偉
                                法  官  楊晉佳
以上正本係照原本作成。
本裁定不得抗告。
中    華    民    國    100   年    5     月    9    日
                                書記官  蘇炫綺